【裁判字號】    98,台上,4625
【裁判日期】    980813
【裁判案由】    違反毒品危害防制條例
【裁判全文】
最高法院刑事判決            九十八年度台上字第四六二五號
上  訴  人  台灣高等法院花蓮分院檢察署檢察官
被      告  甲○○
上列上訴人因被告違反毒品危害防制條例案件，不服台灣高等法
院花蓮分院中華民國九十八年六月二日第二審更審判決（九十八
年度重上更(五)字第二０號，起訴案號：台灣花蓮地方法院檢察署
九十二年度偵字第二八０二號），提起上訴，本院判決如下：
    主  文
原判決撤銷，發回台灣高等法院花蓮分院。
    理  由
原判決認定被告甲○○（下稱被告）有其事實欄所載之犯行，因
而撤銷第一審關於連續販賣第一級毒品及連續販賣第二級毒品部
分之科刑判決，改判依想像競合犯及行為時連續犯規定，從一重
論被告以連續販賣第一級毒品罪，累犯，處有期徒刑玖年，並為
相關從刑之宣告；固非無見。
惟查：（一）、刑法第五十九條所定減輕其刑，以宣告法定最低
度之刑猶嫌過苛者，始有此適用，如依該條減輕其刑，仍量處法
定最低刑度以上之刑，即屬違法。原判決認被告係連續犯毒品危
害防制條例第四條第一項販賣第一級毒品及同條第二項之販賣第
二級毒品罪，各以一罪論，再依想像競合之例，從一重之販賣第
一級毒品罪處斷，其最低本刑為無期徒刑。又認被告供出毒品來
源，因而破獲，援引毒品危害防制條例第十七條規定，減輕其刑
。而被告行為後，刑法第六十五條第二項已有修正，修正前規定
：「無期徒刑減輕者，為七年以上有期徒刑」。修正後規定：「
無期徒刑減輕者，為二十年以下十五年以上有期徒刑」。比較結
果，修正後刑法並非較有利於行為人，依刑法第二條第一項前段
之規定，仍應依修正前刑法，減輕其刑，則法定最低刑度為七年
以上有期徒刑。原判決以量處法定最輕刑之「無期徒刑」，洵屬
過重，在客觀上足以引起一般同情，顯可憫恕為由，依刑法第五
十九條之規定酌減其刑，已屬可議，又量處法定最低刑度以上之
有期徒刑九年，自屬於法有違。（二）、主文乃法院標明被告案
件所為判決之結果，為判決書應記載之事項，其內容必須與事實
理由及適用法條相連貫，若有衝突，即非適法。原判決主文宣告
：「未扣案之販賣第一級及第二級毒品所得新台幣（下同）一萬
二千元及六千元，均沒收之，如全部或一部不能沒收時，以其財
產抵償之。」即認被告連續販賣第一級、第二級毒品之所得分別
為「一萬二千元」、「六千元」。惟理由欄四之(三)卻載：「本件
販賣海洛因之數量不多，所得僅九千元，所能賺取之差額亦屬蠅
頭小利」等語（見原判決第五頁），認被告連續販賣海洛因「所
得僅九千元」，顯與主文所宣告沒收之「一萬二千元及六千元」
不符，難謂無主文與理由矛盾之違法。（三）、關於想像競合犯
、修正前刑法之牽連犯或連續犯競合，即行為人之數行為所犯數
罪，具有連續關係，又有想像競合或牽連關係之重疊法律現象，
為貫徹想像競合犯、牽連犯從一重處斷暨連續犯以一罪論之立法
意旨，採先連續後牽連或想像競合犯之處理原則，自應就其所犯
之多數罪名，先將其有連續關係者包括的認定以一罪論，然後再
按想像競合或牽連犯之例，從一重處斷。被告販賣海洛因及安非
他命，公訴人及第一審判決均認犯意各別、行為互殊、罪名不同
，應分論併罰。原判決認定被告所為，係犯毒品危害防制條例第
四條第一項販賣第一級毒品及同條第二項販賣第二級毒品罪，多
次販賣海洛因及安非他命之犯行，為連續犯，又認其一行為同時
觸犯上開二罪名，為想像競合犯，應從一重之販賣第一級毒品罪
處斷（見原判決第五頁第三、四行）。然未敘明何以如此認定之
理由，亦有理由不備之可議。（四）、毒品危害防制條例第十九
條第一項規定，犯運輸毒品罪者，其供犯罪所用或因犯罪所得之
財物，均沒收之。但無「不問屬於犯人與否沒收之」之特別規定
，自仍有刑法第三十八條第一項第二款、第三項前段之適用，即
以屬於犯人所有者為限，始得沒收之。原判決以扣案之行動電話
壹支（門號：0000000000）、空袋貳佰貳拾貳只係被告聯絡販賣
毒品等所用之物，予以宣告沒收，惟事實欄未認定是否屬於被告
所有，理由欄亦未說明認定之依據，非惟查證未盡，並有理由不
備之違誤。以上或為檢察官上訴意旨所指摘，或為本院得依職權
調查之事項，應認仍有撤銷原判決發回更審之原因。
據上論結，應依刑事訴訟法第三百九十七條、第四百零一條，判
決如主文。
中    華    民    國  九十八  年    八    月   十三   日
                      最高法院刑事第八庭
                          審判長法官  洪  文  章
                                法官  王  居  財
                                法官  郭  毓  洲
                                法官  黃  梅  月
                                法官  邱  同  印
      本件正本證明與原本無異
                                      書  記  官
中    華    民    國  九十八  年    八    月   十八   日
                                                     ｍ


司法院資訊處製作；財團法人民間司法改革基金會備份。
